臺灣高等法院高雄分院民事裁定
110年度重抗字第26號
抗  告  人  姚敏郎


相  對  人  姚政治
輔  助  人  姚政順
            姚正德
上列當事人間請求遷讓房屋等事件，抗告人對於中華民國110年9
月30日臺灣高雄地方法院110年度審訴字第981號裁定，提起抗告
，本院裁定如下：
    主      文
原裁定關於核定訴訟標的價額部分廢棄。
本件反訴訴訟標的之價額核定為新臺幣陸佰萬元。
其餘抗告駁回。
抗告訴訟費用，關於駁回其餘抗告部分，由抗告人負擔。
    理      由
一、抗告意旨略以：相對人於原審提起本訴，先位請求確認兩造
    於民國109年6月8日就附表ㄧ所示不動產（下稱系爭不動產）
    所定買賣契約（下稱甲約）無效，伊應將附表ㄧ編號1至5所
    示土地（下合稱系爭土地）所有權移轉登記塗銷；如認甲約
    有效，則備位請求伊給付買賣價金。但因甲約有效，且兩造
    前於108年1月11日已共同出售附表ㄧ編號1、2所示土地（應
    有部分全部）予訴外人吳敏源，並簽訂買賣契約（下稱乙約
    ），相對人拒絕履行甲約，致伊違反乙約第10條（抗告人誤
    繕為第12條）第3款約定，須賠償吳敏源違約金，伊因而反
    訴主張依甲約之買賣契約附帶條件（下稱系爭附帶條件）第
    4點約定、乙約第10條第3款約定，請求相對人遷讓附表ㄧ編
    號6之房屋（下稱系爭房屋）、交付系爭土地予伊，並按日
    給付違約金。兩造之訴訟標的均係民法第348條所定權利，
    僅雙方為相異之主張，合於民事訴訟法第77條之15第1項規
    定，惟原裁定竟認兩者訴訟標的不同，自不合法。退步言，
    縱認伊有繳納反訴裁判費必要，然伊係依甲約之系爭附帶條
    件請求相對人遷讓系爭房屋，自應以甲約之價金核定反訴訴
    訟標的價額，原裁定逕以乙約之價金核算，亦有誤會。爰依
    法抗告，請求廢棄原裁定，核定反訴免徵裁判費，如應徵收
    者，應依甲約之總價額新臺幣（下同）600萬元為反訴訴訟
    標的價額。
二、按訴訟標的之價額，由法院核定。核定訴訟標的之價額，以
    起訴時之交易價額為準；無交易價額者，以原告就訴訟標的
    所有之利益為準；以一訴主張數項標的者，其價額合併計算
    之。但所主張之數項標的互相競合或應為選擇者，其訴訟標
    的價額，應依其中價額最高者定之，民事訴訟法第77條之1
    第1項、第2項及第77條之2第1項分別定有明文。又本訴與反
    訴之訴訟標的相同者，反訴不另徵收裁判費，雖為民事訴訟
    法第77條之15第1項所明定，惟所謂訴訟標的相同，係指經
    原告或反訴原告主張並以原因事實特定後請求法院審判之實
    體法上權利同一者而言，凡反訴主張之權利與本訴不同者，
    即為不同之訴訟標的，應另徵收裁判費（最高法院98年度台
    抗字第123號裁定意旨參照）。且計算本、反訴利益，應以
    本、反訴聲明範圍內訴訟標的之價額為準。
三、經查，相對人於原審所提本訴，先位係依民法第74條、第75
    條、第92條第1項、第114條第1項規定，確認甲約無效，並
    請求抗告人塗銷系爭土地之所有權移轉登記；備位則依甲約
    第2條、第3條約定，請求抗告人給付系爭不動產之價金（見
    原審110年度雄司調字第622號卷，下稱司調卷，第207至212
    頁），其訴訟標的為系爭土地回復原狀請求及甲約價金給付
    請求權。而反訴則係抗告人主張甲約有效，請求相對人依甲
    約之系爭附帶條件第4點約定遷讓系爭房屋，並請求按乙約
    第10條第3款約定標準給付相當違約金之損害賠償（見原審
    卷第第11至16頁），其訴訟標的為甲約有效之遷讓房屋、交
    付系爭土地請求權及相對人未履約之損害賠償請求權。足見
    本訴與反訴所主張之權利並不相同，訴訟標的顯屬不同，自
    無民事訴訟法第77條之15第1項規定之適用，而應分別徵收
    裁判費。原裁定認反訴之訴訟標的與相對人所提本訴之訴訟
    標的不同，反訴部分應繳納裁判費，並無違誤，抗告人主張
    其所提反訴，與相對人之本訴均屬民法第348條權利之行使
    ，不應徵收裁判費，自屬誤解，並不可採。又抗告人雖一併
    請求相對人未交付系爭不動產之損害賠償，但與其聲明遷讓
    系爭房屋、交付系爭土地之經濟上利益同一，依民事訴訟法
    第77條之2第1項但書規定，不另計算價額，故反訴部分之訴
    訟標的價額，依抗告人於110年9月7日提起反訴時，系爭不
    動產之交易價額核定之。又抗告人既係依甲約之系爭附帶條
    件第4點，請求相對人交付系爭不動產，而其依甲約就系爭
    不動產之買受價金為600萬元（見司調卷第46頁），足見該
    交易價金合於一般市價，因此，本件反訴之訴訟標的價額核
    定為600萬元。原裁定逕按乙約之買賣價金核定為1,850萬元
    ，疏未注意抗告人之請求權基礎，及甲、乙約所約定買賣標
    的、不動產權利範圍不盡相同，尚有未洽。抗告意旨指摘原
    裁定關於訴訟標的價額核定部分為不當，聲明廢棄，為有理
    由，爰由本院廢棄，並裁定如主文第2 項所示。至原裁定關
    於命補繳裁判費之部分，係屬訴訟程序進行中所為之裁定，
    依民事訴訟法第483條規定，不得抗告，抗告人就此命補繳
    裁判費部分提起抗告，即非合法。又原裁定關於核定訴訟標
    的價額部分既經廢棄，自應由原法院依前開核定之訴訟標的
    價額另為適法之處理，附此敘明。
四、據上論結，本件抗告為一部有理由，一部不合法，爰裁定如
    主文。 
中　　華　　民　　國　　110 　年　　12　　月　　30　　日
                          民事第二庭
                              審判長法  官  黃國川
                                    法  官  李怡諄
                                    法  官  何佩陵
以上正本證明與原本無異。
本裁定就核定訴訟標的價額部分，如不服本裁定應於送達後10日
內向本院提出再抗告狀（須按他造當事人之人數附繕本），並繳
納再抗告費新臺幣1,000元。再為抗告僅得以適用法規顯有錯誤
為理由，並應委任律師為代理人。如委任律師提起再抗告者，應
一併繳納再抗告費。
其餘不得再抗告。
中　　華　　民　　國　　110 　年　　12　　月　　30　　日
                                    書記官  陳旻萱
再抗告人之配偶、三親等內之血親、二親等內之姻親，或再抗告
人為法人、中央或地方機關時，其所屬專任人員具有律師資格並
經法院認適當者，亦得為第三審代理人。
再抗告人或其法定代理人具有律師資格者及前項情形，應於提起
再抗告或委任時釋明之。
附表ㄧ
編號    不動產標示   權利範圍 1 高雄市○○區○○段000地號土地 姚政治1/2 2 高雄市○○區○○段000地號土地 姚政治1/2 3 高雄市○○區○○段000地號土地 姚政治6/40 4 高雄市○○區○○段000地號土地 姚政治6/40 5 高雄市○○區○○段000地號土地 姚政治6/40 6 未保存登記建物 門牌號碼高雄市○○區○○○路000巷00號